最　高　行　政　法　院　判　決
　　　　　　　　　　　　　　　　　　 96年度判字第01360號
上　訴　人　美商．通用器材公司在台營業代理人台灣通用器材
　　　　　　股份有限公司
代　表　人　甲○○
訴訟代理人　陳建宏
被 上訴 人　財政部臺灣省北區國稅局
代　表　人　乙○○
上列當事人間因營利事業所得稅事件，上訴人不服中華民國94年
12月27日臺北高等行政法院94年度訴字第515號判決，提起上訴
。本院判決如下：
    主  文
上訴駁回。
上訴審訴訟費用由上訴人負擔。
    理  由
一、上訴人民國（以下同）88年度營利事業所得稅結算申報，列
    報營業收入淨額新臺幣（以下同）395,975,686元、營業淨
    利5,226,879元、全年所得額5,228,747元，被上訴人初查以
    其於中華民國境內並未設立物流中心，且交付之貨物係委託
    台灣通用器材股份有限公司（以下簡稱台灣通用公司）代工
    後直接運送，並非於國外產製，乃否准其依物流中心對整段
    交易總利潤貢獻度12%計算其在中華民國來源所得額，並依
    同業利潤標準（行業標準代號3172-11，電子零組件製造業
    半導體，淨利率11%），核算其營業淨利為43,557,325元，
    加計非營業收入1,868元，而核定全年所得額為43,559,193
    元，應補徵稅額9,582,611元。上訴人不服，申經復查結果
    ，未獲變更，循序提起訴願及行政訴訟，均遭駁回，乃提起
    本件上訴。
二、上訴人於原審起訴主張略以：上訴人銷售貨物予台灣客戶之
    交易流程，包括接單、製造、儲存、運送、交貨與售後服務
    等階段，其中接單與售後服務係在中華民國境外為之，而製
    造、儲存、運送與交貨則係在中華民國境內為之。依財政部
    87年1月23日台財稅第871924181號函釋（以下簡稱財政部87
    年函釋），上訴人之中華民國來源所得絕非銷售貨物之全部
    所得，而係按製造、儲存、運送與交貨等流程（於中華民國
    境內所為者）對於銷售貨物所得之貢獻比例計算之部分，此
    種按貢獻比例計算中華民國來源所得之基本原則觀念與上訴
    人在台物流中心是否已經主管機關核准設立無關，亦與上訴
    人之產品是否在台製造無關，被上訴人認事用法顯有違誤。
    況關於本件貨物產製所得之部分，台灣通用公司業已依法繳
    納營利事業所得稅，被上訴人認上訴人就製造階段之貢獻仍
    應再繳納營利事業所得稅，顯已就同一所得（製造階段之貢
    獻）對台灣通用公司與上訴人重複課稅，於法不合。為此，
    求為判決撤銷訴願決定、復查決定及原處分云云。
三、被上訴人則略以：上訴人於中華民國境內並未設立物流中心
    ，且交付之貨物係委託台灣通用公司代工後直接運送，非其
    本身在國外產製，雖上訴人提示台灣通用公司已於80年8月5
    日經財政部臺北關稅局核准取得發貨中心保稅倉庫之執照，
    惟並未依關稅法第54條第4項規定向所在地海關申請登記設
    立物流中心，且上訴人當年度營利事業所得稅結算申報書之
    已申報扣抵進項稅額之憑證及進口貨物金額統計表所列載全
    年度進口貨物金額一欄，各年度均為「0」，足見其當年度
    確無進口之事實，亦即交付之貨物並非其本身「國外產製之
    貨物」，均為台灣通用公司直接在台採購原料加工製造並直
    接交付與臺灣客戶。從而貨物之產製及銷售均在台發生，屬
    中華民國來源所得，原核定依行為時（以下同）所得稅法第
    3條第3項、第21條、第41條及第83條第1項規定，否准其按
    整段交易總利潤之貢獻程度12%計算中華民國來源所得額，
    即無不合。另台灣通用公司受上訴人委託加工製造之所得，
    依法應申報繳納營利事業所得稅，至上訴人給付該筆委託加
    工製造之成本，可依規定提示帳載資料核實認定，惟因上訴
    人申報按同業利潤標準核定營業淨利，自不得再重複減除該
    筆成本，原核定尚無不合等語，資為抗辯。
四、原審審酌全辯論意旨及調查證據之結果，略以：財政部87年
    函釋明示在中華民國來源所得額應以在我國境內發生之交易
    流程對整段交易總利潤貢獻比例計算，係以外國營利事業在
    中華民國境內設立物流中心，且從事輸入、儲存並交付該事
    業在國外產製之貨物等交易流程為前提，乃著眼於其整件交
    易流程發生地分屬我國境外及境內，為符實質課稅原則及實
    際狀況所為之闡釋。經查本件上訴人在中華民國境內並未設
    立物流中心，且本期亦未自中華民國境外進口任何貨物，此
    觀上訴人88年度營利事業所得稅結算申報書所附已申報扣抵
    進項稅額之憑證及進口貨物金額統計表所列載當年度1月至
    12月進口貨物金額欄均為「0」即明，並為上訴人所不爭，
    是上訴人系爭年度所交付之貨物並非「國外產製之貨物」，
    即堪以認定。且上訴人就其本年度交付之貨物乃係委託台灣
    通用公司直接在台採購原料加工製造並直接交付予臺灣客戶
    ，其產製及銷售行為均在中華民國境內發生等事實並不否認
    ，則被上訴人以其未於境內設立物流中心，且所交付之貨物
    並非在國外產製，其貨物產製及銷售均在台發生，屬中華民
    國來源所得，而否准其適用財政部87年函釋即按整段交易總
    利潤之貢獻程度12%計算中華民國來源所得額，徵之前開說
    明，自非無據，上訴人所稱殊無可採。又台灣通用公司與上
    訴人分屬不同人格之法人，其應依法申報繳納之營利事業所
    得稅與上訴人之營利事業所得稅係屬二事，本無重複課稅之
    問題；且本件上訴人固可列報系爭委託加工製造之營業成本
    ，然因本件上訴人係申報按同業利潤標準核定營業淨利，被
    上訴人亦按其行業別即電子零組件製造業半導體同業利潤標
    準核定其營業淨利，自無減除該筆成本之餘地，上訴人所稱
    殊有誤解等由，乃駁回上訴人在原審之訴。
五、上訴意旨略以：（一）本件上訴人於交易過程中所進行之產
    品設計、接單與售後服務皆於中華民國境外完成，此乃徵納
    雙方不爭之事實，惟原審竟率斷以該產品並非國外產製為由
    ，即推定整段交易所得均屬中華民國來源所得，除與事實相
    悖外，亦與經驗法則及論理法則相違：上訴人委託交付之貨
    物雖非自國外進口，惟其所銷售貨物交易之流程，尚包含於
    境外所發生之產品研發設計、接單及售後服務等階段，此亦
    為兩造所不爭之事實，故上訴人依其發生在我國境內之交易
    流程對總利潤之貢獻程度，憑以計算課稅所得額之方式，並
    無違誤。上訴人之交易模式與財政部87年函釋所規定之情形
    ，除系爭產品係於台灣委託廠商製造，而非如函釋係於外國
    委託國外廠商製造而有所差別外，其餘二者皆完全相同。原
    判決嚴重限縮前揭函釋僅適用「國外產製之貨物」，顯與經
    驗法則及論理法則相違。（二）原判決認為台灣通用公司與
    上訴人分屬不同人格之法人，其應依法申報繳納之營利事業
    所得稅與上訴人之營利事業所得稅係屬二事，無重複課稅問
    題；惟重複課稅與否乃係就同一筆所得是否被同時課徵相同
    之稅捐而言，絕非視其所得是否由同一個體申報繳納，原判
    決據以論斷，顯與經驗法則及論理法則不符；又其未能就台
    灣通用公司是否就製造階段繳納營利事業所得稅之事實，亦
    有未依證據認定事實之違法。（三）與本件情形類似之案件
    ，財政部亦曾發函同意其比照財政部87年函釋申報課稅，原
    判決否准上訴人援引適用，已嚴重違反行政程序法第6條平
    等原則之規定，顯有判決違背法令之違法：日商東芝公司亦
    有在台委託國內廠商進行加工，並將加工完成後之貨物直接
    配送至外國買主之情形，財政部以92年6月24日台財稅第092
    0450605號函，核准其適用財政部87年函釋及87年4月1日台
    財稅第871936481號函說明二之釋示，並按其在我國境內之
    實際交易流程，計算中華民國來源所得，課徵我國營利事業
    所得稅。日商東芝公司之交易模式及流程與本件系爭交易唯
    一差別之處，僅在於二者之最終銷售對象分屬國外及國內廠
    商，至於日商東芝公司是否在台設立物流中心，或其配銷之
    貨物是否為國外產製，均非為財政部核准函所要求，本件上
    訴人便無排除適用之例外，原判決非但未能依行政程序法第
    6條平等原則之規定據以裁判，反以100%貢獻率計算上訴人
    系爭交易之所得，顯有判決違背法令之違法。（四）上訴人
    於行政救濟之訴願階段，訴願審議委員會未依訴願法第64條
    及第65條之規定，給予上訴人陳述意見與言詞辯論之機會，
    侵害人民行政救濟之審級利益，顯然違法，上訴人亦於起訴
    理由中陳明此一情形，惟原判決就此部分卻完全未加以說明
    ，顯有判決理由不備之違法云云。
六、本院按「營利事業之總機構在中華民國境外，而有中華民國
    來源所得者，應就其中華民國境內之營利事業所得，依本法
    規定課徵營利事業所得稅。」、「營利事業應保持足以正確
    計算其營利事業所得額之帳簿憑證及會計紀錄。」、「營利
    事業之總機構在中華民國境外，其在中華民國境內之固定營
    業場所或營業代理人，應單獨設立帳簿，並計算其營利事業
    所得額課稅。」、「稽徵機關進行調查或復查時，納稅義務
    人應提示有關各種證明所得額之帳簿、文據；其未提示者，
    稽徵機關得依查得之資料或同業利潤標準，核定其所得額。
    」分別為所得稅法第3條第3項、第21條第1項、第41條、第
    83條第1項所明定。次按「主旨：核釋外國營利事業在中華
    民國境內設立物流中心，從事輸入、儲存並交付該事業在國
    外產製之貨物等交易流程相關所得稅課稅疑義。說明：…二
　　、依據所得稅法第10條第1項規定，首揭物流中心所在地係
    屬該外國營利事業在中華民國境內之固定營業場所。該外國
    營利事業在我國境內設立物流中心從事輸入、儲存並交付其
    本身在國外產製之貨物等交易流程所產生之所得，係屬中華
    民國來源所得，依據同法第3條第3項及第71條第1項規定，
    應由該固定營業場所辦理所得稅結算申報，繳納我國營利事
    業所得稅。三、前開中華民國來源所得之計算，應由該固定
    營業場所，依所得稅法第21條及第41條規定設置帳簿並依規
    定給予、取具及保存相關憑證，俾作為核實計算其在我國境
    內應課稅所得額之依據。其無法提示上開帳簿文據者，依據
    同法第83條規定，稽徵機關得依查得之資料核定其中華民國
    來源所得額，或依該外國營利事業適用之稅務行業標準代號
    之同業利潤標準核定其境內、外整段交易流程（以製造業為
    例，包含接單、製造、儲存、運送、交貨等階段）之總利潤
    ，再依其發生在我國境內之交易流程對總利潤之貢獻程度，
    計算其中華民國來源所得額；至其貢獻程度，稽徵機關應依
    行業性質，參酌相關資料擬訂後報部核定。四、外國營利事
    業屬電子零組件製造業者，參酌我國上市公司電子業平均損
    益資料估算，其在我國境內從事說明二所述交易流程對其整
    段交易總利潤之貢獻程度訂為12%。即電子零組件物流中心
    之同業利潤標準，按電子零組件同業利潤標準12%計算之。
    」為財政部87年函釋所明釋。是以，適用財政部87年函釋之
    前提要件為：（一）外國營利事業在中華民國境內設立物流
    中心，且該物流中心所在地依法係屬該外國營利事業在中華
    民國境內之固定營業場所；（二）該物流中心從事輸入、儲
    存並交付該事業本身在國外產製之貨物等交易流程；（三）
    由該物流中心依法就上開交易流程所產生之所得即中華民國
    來源所得辦理所得稅結算申報，繳納中華民國營利事業所得
    稅。本件原判決以，上訴人在中華民國境內並未設立物流中
    心，而在中華民國境內無固定營業場所，且其於88年度所交
    付之貨物並非其本身在國外產製之貨物，而係委託台灣通用
    公司直接在台採購原料加工製造並直接交付予臺灣客戶，其
    產製及銷售行為均在中華民國境內發生等情，為兩造所不爭
    執，並有上訴人88年度營利事業所得稅結算申報書所附已申
    報扣抵進項稅額之憑證及進口貨物金額統計表（列載當年度
    1月至12月進口貨物金額欄均為「0」）為憑，核屬中華民國
    來源所得，而不符合財政部87年函釋之前提要件即「外國營
    利事業在中華民國境內設立物流中心」，從事輸入、儲存並
    交付該事業本身「在國外產製之貨物」，自不得適用財政部
    87年函釋而依其發生在我國境內之交易流程，對其境內、外
    整段交易流程之總利潤之貢獻程度（12%），計算其中華民
    國來源所得額，被上訴人乃否准其請，復因上訴人申報按同
    業利潤標準核定營業淨利，被上訴人並按其行業別即電子零
    組件製造業半導體同業利潤標準核定其營業淨利，不再減除
    該筆委託加工製造之成本，且其與台灣通用公司分屬不同法
    人人格，各自就其交易流程所產生之所得繳納營利事業所得
    稅，本無重複課稅之問題，並無違誤為由，乃駁回上訴人在
    原審之訴，本院核無不合，亦無上訴人主張之違反經驗法則
    、論理法則及證據法則之違法情事。至於上訴人所指日商東
    芝公司乙案，觀諸上訴人所提出之財政部92年6月24日台財
    稅第0920450605號函釋略以：「有關日商東芝公司擬委託國
    內營利事業進行加工，並將加工完成後之貨物直接配送至外
    國買主，其銷貨收入應否課徵我國營利事業所得稅乙案…」
    等情，核與本件及財政部87年函釋之情形均不同，自無法比
    附援引，原判決並無違反平等原則，而有判決違背法令之違
    法情事。又依訴願法第64條及第65條之規定，於訴願程序是
    否行言詞辯論，聽取相關人員之陳述，端視受理訴願機關認
    定有無必要為斷，非謂一經訴願人申請，受理訴願機關即應
    行言詞辯論，聽取相關人員之陳述，是本件財政部於訴願程
    序未行言詞辯論，聽取相關人員之陳述，尚難遽指為違法，
    故原判決縱未論及此，惟既與其判決結果不生影響，尚難遽
    指有判決不備理由之違法情事。上訴論旨，仍執前詞，指摘
    原判決違誤，求予廢棄，難認有理由，應予駁回。
據上論結，本件上訴為無理由，爰依行政訴訟法第255條第1項、
第98條第3項前段，判決如主文。
中　　華　　民　　國　　96　　年　　8　　 月　　2　　 日
                  第四庭審判長法  官　鍾　耀　光
                              法  官  姜　仁　脩
                              法  官　王　德　麟
                              法  官　黃　清　光
                              法  官　吳　慧　娟
以  上  正  本  證  明  與  原  本  無  異
中　　華　　民　　國　　96　　年　　8　　 月　　2　　 日
　　　　　　　　　　　　　　　書記官　張　雅　琴
